【裁判字號】    98,台上,3313
【裁判日期】    980612
【裁判案由】    違反槍砲彈藥刀械管制條例
【裁判全文】
最高法院刑事判決            九十八年度台上字第三三一三號
上  訴  人  甲○○
選任辯護人  簡承佑律師
            張育誠律師
上  訴  人  乙○○
上列上訴人等因違反槍砲彈藥刀械管制條例案件，不服台灣高等
法院台南分院中華民國九十五年十月三十一日第二審判決（九十
五年度上訴字第一０三二號，起訴案號：台灣雲林地方法院檢察
署九十三年度偵字第四六二二、四六二五號，九十四年度偵字第
二七四一、四五二五號），提起上訴，本院判決如下：
    主  文
上訴駁回。
    理  由
按刑事訴訟法第三百七十七條規定，上訴於第三審法院，非以判
決違背法令為理由，不得為之。是提起第三審上訴，應以原判決
違背法令為理由，係屬法定要件。如果上訴理由書狀並未依據卷
內訴訟資料，具體指摘原判決不適用何種法則或如何適用不當，
或所指摘原判決違法情事，顯與法律規定得為第三審上訴理由之
違法情形，不相適合時，均應認其上訴為違背法律上之程式，予
以駁回。本件原判決維持第一審認上訴人甲○○、乙○○（下稱
上訴人等二人）犯未經許可，持有其他可發射子彈具有殺傷力之
改造手槍、子彈罪及恐嚇等罪，依刑法修正前牽連犯之規定，從
一重論甲○○以共同未經許可，持有其他可發射子彈具有殺傷力
之改造手槍，累犯罪，處有期徒刑年，併科罰金新台幣（下同
）伍拾萬元；乙○○共同未經許可，持有其他可發射子彈具有殺
傷力之改造手槍，處有期徒刑肆年，併科罰金伍拾萬元；並均諭
知罰金易服勞役之折算，及為相關從刑宣告之判決，駁回上訴人
等二人在第二審之上訴。關於未經許可，持有其他可發射子彈具
有殺傷力之改造手槍、子彈罪部分。係依憑乙○○於檢察官訊問
時坦承：伊是「九龍」釣蝦場股東，民國九十三年十一月十五日
去「小娘娘」理容店時，已定讞被告黃小銘（所涉共同未經許可
，持有具殺傷力之改造手槍及恐嚇罪，經第一審分別判處有期徒
刑一年六月，併科罰金二十萬元及有期徒刑柒月，並定其應執行
刑為有期徒刑二年，併科罰金二十萬元確定）、莊鎮維（所涉共
同未經許可，持有具殺傷力之改造手槍罪，經第一審判處有期徒
刑一年二月，併科罰金五萬元，緩刑五年確定）及甲○○已經在
該處，且「九龍」釣蝦場的老闆「茶壺」曾告知伊，被害人簡俊
平到該釣蝦場消費，不付錢，而本件槍擊後，伊有打電話警告被
害人；甲○○於檢察官訊問時亦供認：綽號「胃腸仔」之陳維常
告訴乙○○有關「九龍」釣蝦場有人開槍之事，0000000
000號行動電話為伊持用各等情不諱，參酌被害人簡俊平結證
：九十三年十一月十五日，伊看到上訴人等二人及莊鎮維、沈豐
裕等人從「小娘娘」理容店出來，並駕車追伊車，同日零時二十
分許，在雲林縣斗南鎮○○○路斗南高中旁被槍擊三槍；嗣乙○
○於槍擊後之同日零時三十九分許，以0000000000號
行動電話打電話對伊警告；莊鎮維供證：乙○○在「小娘娘」理
容店內時，謾罵有關被害人去「九龍」釣蝦場開槍的事；嗣伊駕
車搭載甲○○、黃小銘後，甲○○發現被害人之車輛，乃要伊開
慢一點，並命黃小銘對被害人之車輛開槍，案發後，甲○○曾要
伊頂罪；黃小銘坦承：案發時，伊搭乘莊鎮維駕駛之車輛，甲○
○當時也在車上，伊持扣案之改造手槍對被害人之車輛射擊三槍
；證人即乙○○之女友劉怡凌證稱：乙○○於案發時係「九龍」
釣蝦場之股東，0000000000號行動電話為乙○○所持
用，案發後伊與乙○○到「九龍」釣蝦場後，莊鎮維亦駕車抵達
；證人即「九龍」釣蝦場負責人張哲榮證謂：乙○○案發時，去
過「九龍」釣蝦場各等語，及卷附內政部警政署刑事警察局九十
三年十二月十日刑鑑字第０九三０二三０九五八號槍彈鑑定書（
記載：扣案之槍枝《管制編號：0000000000》，係由
仿WATHER廠半自動手槍製造之金屬玩具手槍，更換土造金屬槍管
改造而成，機械性能良好，可擊發適用子彈，具殺傷力；扣案彈
殼認係土造金屬彈殼。扣案彈頭係直徑約七．九mm之金屬彈頭，
其上僅具刮擦痕跡，未發現有來復線等旨）、現場照片十五幀、
被害人所有自用小客車車輛外觀及內部照片七幀、上訴人等二人
間之上開行動電話於九十三年十一月十五日零時二十六分十五秒
許之通聯紀錄、上訴人等二人與黃小銘、莊鎮維於九十三年十一
月十五日零時十四分許在「小娘娘」理容店消費完畢之雲林縣警
察局斗南分局偵辦被害人被槍擊案查訪紀錄表、「小娘娘」理容
店消費單、「小娘娘」理容店監視錄影光碟勘驗筆錄，扣案之槍
、彈等證據資料，而為論斷，已敘述其所憑之證據及認定之理由
。而以上訴人等二人否認有上開犯行，甲○○辯稱：不是乙○○
叫伊等去的，是莊鎮維見被害人車子，把被害人攔下，黃小銘才
開槍，伊當時不悉黃小銘帶槍；乙○○辯以：伊雖打電話對被害
人告以：「這一次是小小的警告，再來就比較嚴重，你卡節制，
不要再前往九龍釣蝦場鬧事，不然就找你算帳」云云，但僅是互
罵各等語，係飾卸之詞，無足採取，在理由內依憑調查所得證據
，詳加指駁。並說明：（一）乙○○係「九龍」釣蝦場股東，就
該釣蝦場與被害人間糾紛有利害關係，甲○○與黃小銘、莊鎮維
在乙○○告知其釣蝦場與被害人間之糾紛，而與乙○○離開「小
娘娘」理容店後，隨即對被害人所駕車輛開槍射擊，乙○○則在
開槍後，撥打電話給被害人，表示這只是小小警告等情。足見上
訴人等二人與黃小銘顯係基於共同犯意聯絡而為。（二）甲○○
於原審準備程序請求傳訊黃小銘，乙○○請求傳訊被害人、劉怡
凌到庭做證，因上開證人已分別於偵查及第一審審理中證述明確
，上訴人等二人亦未提出新待證事實供審酌，且本件事證已明確
，自無庸再傳訊該證人之必要之理由。從形式上觀察，原判決關
於未經許可，持有其他可發射子彈具有殺傷力之改造手槍、子彈
罪部分，並無違背法令之情形存在。乙○○上訴意旨略稱：（一
）上訴人等二人與黃小銘、莊鎮維均為案外人沈豐裕之小弟，上
訴人亦非「九龍」釣蝦場之股東，黃小銘等開槍後，告知上訴人
上情，係要上訴人向沈豐裕報告，嗣伊亦依沈豐裕之命，打電話
向簡俊平警告，一切均是替沈豐裕頂罪，且原審亦未予上訴人最
後陳述之機會，其判決當然違背法令。（二）原判決誤認上訴人
有犯意聯絡及行為之分擔，亦有違誤；甲○○上訴意旨略以：（
一）依黃小銘、莊鎮維所供，上訴人事前不悉黃小銘攜帶槍枝，
原判決對該有利上訴人之證述，並未說明不予採信之理由，遽認
上訴人知情，尚有可議。（二）本件持槍、開槍者均係黃小銘一
人，原審並未查明上訴人是否知情參與，或事前同謀，亦未說明
認定上訴人為共同正犯之依憑，亦嫌判決理由不備。（三）上訴
人於原審請求傳訊黃小銘，原審未予傳訊，亦未傳喚莊鎮維，以
明本件是否臨時起意而為，自有應於審判期日調查之證據而未予
調查之違誤各等語。惟查：（一）證據之取捨，為事實審法院之
職權，倘其採證認事並不違背證據法則，即不得任意指為違法。
原判決已就相關事證詳加調查論列，復綜合共同正犯黃小銘、莊
鎮維之證言，參互斟酌判斷，資為不利於上訴人等二人之認定，
併已說明其取捨判斷所得心證，及上訴人等二人與黃小銘、莊鎮
維間應成立共同正犯之理由。並無應於審判期日調查之證據而未
予調查及判決理由不備之違誤。上訴意旨無非就原審採證認事之
職權行使，專憑己見，泛言指摘，再為事實上之爭執，並非依據
卷內訴訟資料而為之具體指摘，自非適法之第三審上訴理由。（
二）乙○○經合法傳喚，於審理期日經原審合法傳喚，無正當理
由不到庭，原審爰不待其陳述逕行由其辯護人辯論後而為判決，
已據原判決說明，並無不當剝奪上訴人最後陳述機會之違法情形
。上訴意旨妄指為違法，並非合法之第三審上訴理由。（三）其
餘上訴意旨，則置原判決之明白論斷於不顧，或仍持原判決已說
明理由而捨棄不採之陳詞辯解，再為事實上之爭執，或就屬於事
實審法院採證認事職權之行使，或就不影響於判決本旨之枝節事
項，全憑己見，任意指摘，難謂已符合首揭法定上訴第三審之要
件。其此部分之上訴均違背法律上之程式，應予駁回。又上訴人
等二人所犯刑法第三百零五條之恐嚇罪部分，依刑事訴訟法第三
百七十六條第一款之規定，屬不得上訴於第三審之案件，雖本件
其牽連之未經許可，持有其他可發射子彈具有殺傷力之改造手槍
、子彈罪，得提起第三審上訴，恐嚇之輕罪部分依法得併予提起
上訴，但以該未經許可，持有其他可發射子彈具有殺傷力之改造
手槍、子彈部分之上訴合法為前提，茲該重罪部分之上訴既不合
法，應從程序上予以駁回，有如前述，關於該輕罪之恐嚇部分自
無從依審判不可分之原則為實體上之審判，其上訴亦為法所不許
，應併予駁回。
據上論結，應依刑事訴訟法第三百九十五條前段，判決如主文。
中    華    民    國  九十八  年    六    月   十二   日
                      最高法院刑事第三庭
                          審判長法官  林  增  福
                                法官  張  清  埤
                                法官  陳  世  雄
                                法官  蔡  國  在
                                法官  呂  丹  玉
      本件正本證明與原本無異
                                      書  記  官
中    華    民    國  九十八  年    六    月   十七   日
                                                     ｍ


司法院資訊處製作；財團法人民間司法改革基金會備份。
